臺灣高等法院刑事判決
109年度上易字第1768號
上  訴  人  
即  被  告  沈建興


上列上訴人即被告因詐欺案件，不服臺灣臺北地方法院107年度
易字第1193號、108年度易字第21號，中華民國109年7月22日第
一審判決（起訴案號：臺灣臺北地方檢察署106年度偵字第18593
號，追加起訴案號：臺灣臺北地方檢察署107年度偵字第13588號
），提起上訴，本院判決如下：
    主      文
上訴駁回。
    事實及理由
壹、經本院審理結果，認第一審以上訴人即被告丙○○（下稱被告
    ）犯刑法第339條第1項之詐欺取財罪，共4罪，均依累犯規
    定加重其刑，並分別量處如原判決主文欄一至三所示之宣告
    刑及執行刑，併就得易科罰金部分均諭知以新臺幣（下同）
    1千元折算1日，暨宣告如原判決主文欄四所示之沒收及追徵
    ，其認事、用法均無不當，量刑及沒收亦屬妥適，除證據部
    分增列「證人即同案被告戊○○於本院審理時之證述」，及補
    充後述「本件不另適用銀行法第125條第1項前段非法經營銀
    行業務罪之說明」外，並引用第一審判決書記載之事實、證
    據及理由（如附件）。
貳、本件不另適用銀行法第125條第1項前段非法經營銀行業務罪
    之說明
　　按銀行法第29條第1項、第29條之1分別規定：「除法律另有
    規定者外，非銀行不得經營收受存款、受託經理信託資金、
    公眾財產或辦理國內外匯兌業務」、「以借款、收受投資、
    使加入為股東或其他名義，向多數人或不特定之人收受款項
    或吸收資金，而約定或給付與本金顯不相當之紅利、利息、
    股息或其他報酬者，以收受存款論」，違反上開規定者，構
    成同法第125條第1項前段之非法經營銀行業務罪。查原判決
    事實欄一㈠、㈡之投資報酬分別為「前2個月每月投資金額之0
    .5%計算，第3個月至第6個月之投資報酬為每月投資金額之1
    %計算」、「6個月後可贖回全部本金加上4%保證紅利」，換
    算每月皆未逾本金1%，而原判決事實欄一㈢被告則僅向投資
    人稱「可獲取更佳紅利」，均難認定「與本金顯不相當」，
    本件公訴意旨即未援引上開銀行法之罪名，而本院亦認無該
    罪名之適用，附此敘明。
參、駁回上訴之理由
一、被告上訴意旨略以：被告確實有將告訴人癸○之款項交付與
    證人陳冠宗，委託其代辦外匯車進口，證人陳冠宗坦承有收
    受被告交付之款項，卻證稱該款項是作為購買車輛租賃公司
    之投資款，經被告否認後，業無相關事證可以為憑，足徵證
    人陳冠宗證詞之證明力顯有重大疑義；又原判決逕採告訴人
    之指訴並佐以有疑義證人之單一證詞，並未有其餘客觀補強
    之物證，作為被告判決有罪之唯一依據，原判決顯有判決違
    背法令之違法；其餘上訴理由部分，援引原審歷次書狀及開
    庭陳述內容等語。
二、經查：
　㈠證人陳冠宗已於原審審理時證稱：我沒有仲介被告購買中古
    車，我要做租賃汽車，有找被告投資，被告出資50%，我有
    收到被告所匯款項，此乃合作租賃汽車公司之投資款；我沒
    有幫被告標售二手PORSCHE車，不管個人或公司名義都沒有
    ，事後癸○有問過我此事，我直接告知癸○「被告沒有請我代
    購二手車」等語（見原審易1193卷二第193至196頁），且被
    告於原審準備程序時亦自承有與陳冠宗協議合作汽車租賃公
    司乙情（見原審易1193卷一第65頁），益徵陳冠宗並未受被
    告委託處理癸○之標售日本中古車乙事，且未收到購車款25
    萬9,905元；至被告雖曾匯款予陳冠宗，然該匯款用途係作
    為被告與陳冠宗合作租賃汽車公司之投資款，並非代癸○標
    售PORSCHE中古車之購車頭期款甚明。再者，原判決並非僅
    採各該告訴人之指訴作為判決有罪之唯一依據，尚有與其他
    證人之證述或卷內其他事證相互勾稽而為補強，核其認定尚
    無違誤（詳見原判決第5至12頁），且補強證據只要與犯罪
    事實相關聯即可，亦不限於物證，被告徒憑己見指稱原判決
    佐以有疑義證人之單一證詞，並未有其餘客觀補強之物證云
    云，本院自難憑採。又被告固援引原審歷次書狀及開庭陳述
    內容作為上訴理由，惟其於原審所辯業經原判決逐一批駁，
    認均不足採信（詳見原判決第12至14頁），茲其再為援引，
    核仍屬無據。被告雖聲請再傳喚證人即同案被告戊○○到庭作
    證，惟觀諸證人戊○○於本院審理時之證述（見本院卷二第12
    3至131頁），核與其前於偵查及原審審理時所述內容大致相
    同，仍難據為對被告有利之認定。另被告聲請本院調查證人
    陳冠宗、辛○○，惟證人陳冠宗業於原審到庭接受詰問，且陳
    述明確別無訊問之必要，故依刑事訴訟法第196條規定，不
    得再行傳喚；又被告迄至本院言詞辯論終結時，仍未陳報證
    人辛○○之年籍住址等資料，故本院無從傳喚，且本件事證明
    確，亦無再為調查之必要，併予敘明。
  ㈡按刑事審判旨在實現刑罰權之分配的正義，故法院對有罪被
    告之科刑，應符合罪刑相當之原則，使輕重得宜，罰當其罪
    ，以契合社會之法律感情，此所以刑法第57條明定科刑時應
    審酌一切情狀，尤應注意該條所列10款事項以為科刑輕重之
    標準，俾使法院就個案之量刑，能斟酌至當；而量刑輕重係
    屬事實審法院得依職權自由裁量之事項，苟已斟酌刑法第57
    條各款所列情狀而未逾越法定刑度，不得遽指為違法（最高
    法院72年度台上字第6696號判決意旨參照）。查原判決業已
    審酌被告不思以正當方式賺取財物，竟與戊○○共同佯稱CHAM
    PION公司為雄兵公司之經銷商，CHAMPION公司及WALK TALL
    公司係從事黃金進出口貿易等語，向告訴人等人施行詐術，
    並走私黃金買賣，擾亂金融秩序，致告訴人等人受有財產上
    之損失，所為實不足取，並審酌被告犯後矢口否認犯行且飾
    詞狡辯，毫無悔意，雖由戊○○與壬○○達成和解，然仍尚未與
    告訴人癸○、庚○○等5人及乙○○等3人達成和解及已先賠償告
    訴人乙○○等人20萬元，暨兼衡其犯罪動機、目的、手段及其
    自述教育程度為碩士畢業、需扶養1名未成年子女及家庭經
    濟狀況為小康等一切情狀，而量處前開宣告刑及執行刑，並
    就得易科罰金部分諭知易科罰金之折算標準，已充分斟酌被
    告之犯罪情節及其個人狀況，依刑法第57條各款事項而為量
    刑，核其量刑並無濫用裁量權、違反罪刑相當原則等違法或
    不當情形；又原審併就被告未扣案之犯罪所得（扣除其已賠
    償之20萬元部分）宣告前開沒收及追徵，此部分於法亦無不
    合。至被告事後固與告訴人乙○○、癸○、子○○另達成和解（
    見調卷之臺灣臺北地方法院109年度訴字第6155號民事卷宗
    所附和解筆錄），惟查無被告已依約給付和解金額之憑據，
    又戊○○另與告訴人庚○○等5人達成和解一事（見調卷之臺灣
    臺北地方法院109年度訴字第1916號民事卷宗所附準備程序
    筆錄），則與被告無涉，是均不足以影響原審所為前開量刑
    及沒收之妥適性。
三、綜上所述，原判決核無違法或不當，應予維持；被告上訴為
    無理由，應予駁回。
肆、就最後一次即民國110年8月10日審判期日，被告業經合法傳
    喚而未到庭，此有本院送達證書、刑事報到單在卷可參，其
    於當日始向本院請假，稱其患有感冒而無法出庭，且未即時
    提出相關資料以供釋明，本院乃未准假，而認被告經合法傳
    喚，無正當理由不到庭，爰依刑事訴訟法第371條規定，不
    待其陳述逕行辯論終結及判決。至被告於辯論終結後固具狀
    檢附樂欣診所診斷證明書，並稱其欲提出新事證，而聲請再
    開辯論，然觀諸該診斷證明書醫囑欄僅載「病人自述於110
    年8月10日起有感冒症狀，因急性上呼吸道感染於110年8月1
    2日至本院就診治療，宜休息追蹤」，而無進一步之詳細診
    斷，審諸被告於稱病後相隔2日始就醫，且「自述」於110年
    8月10日有感冒症狀等情，仍難認其就上開審判期日有不到
    庭之正當理由，又其亦未隨狀提出所謂之「新事證」，是本
    院未予再開辯論，附此敘明。　　
伍、退併辦之說明
　　查本件被告係於105年12月間邀請乙○○等3人投資WALK TALL
    公司，故告訴人癸○、子○○於105年12月8日及告訴人乙○○於1
    06年3月17日與被告簽立「陸個月期合作協議書」，有偵查
    中告訴代理人林宏都律師於警詢時之指訴、各該「陸個月期
    合作協議書」等在卷可稽（見偵18593號卷一第21至23、151
    至155、163至167、175至179頁），此與移送併辦部分（臺
    灣新北地方檢察署109年度偵字第26738號）之告訴人羅于昀
    於警詢時所稱其係於106年6月中旬認識被告後遭被告詐騙，
    而於106年6月23日與被告簽立「陸個月期合作協議書」之情
    （見偵15480號卷第3至4、7至9頁），在時間上顯有差距，
    難認移送併辦部分與本案犯罪事實具有實質上或裁判上一罪
    關係而為起訴效力所及，本院自難併予審理，應退由檢察官
    另為適法之處理。
據上論斷，應依刑事訴訟法第368條、第371條、第373條，判決
如主文。
本案經檢察官李彥霖、蕭永昌分別提起公訴及追加起訴，被告上
訴後，檢察官鄧媛到庭執行職務。
中　　華　　民　　國　　110 　年　　8 　　月　　17　　日
                  刑事第四庭    審判長法  官  陳筱珮
                                      法  官  林怡秀
                                      法  官  吳元曜
以上正本證明與原本無異。
不得上訴。
                                      書記官  黃亮潔
中　　華　　民　　國　　110 　年　　8 　　月　　17　　日
附錄本案論罪科刑法條：　　　　　　　　　　　　　　　
中華民國刑法第339條
（普通詐欺罪）
意圖為自己或第三人不法之所有，以詐術使人將本人或第三人之
物交付者，處5年以下有期徒刑、拘役或科或併科50萬元以下罰
金。
以前項方法得財產上不法之利益或使第三人得之者，亦同。
前二項之未遂犯罰之。

附件：臺灣臺北地方法院107年度易字第1193號、108年度易字第
      21號刑事判決
臺灣臺北地方法院刑事判決             107年度易字第1193號
                                     108年度易字第21號
公　訴　人　臺灣臺北地方檢察署檢察官
被　　　告　丙○○　男（民國00年0月00日生）
                    身分證統一編號：Z000000000號
                    住○○市○○區○○街000巷00弄0號
　　　　　　　　　
　　　　　　　
選任辯護人  范瑋峻律師
　　        劉迦安律師
上列被告因詐欺案件，經檢察官提起公訴（106年度偵字第18593
號)及追加起訴(107年度偵字第13588號），本院判決如下：
    主  文
一、丙○○共同犯詐欺取財罪，累犯，處有期徒刑伍月，如易科
    罰金，以新臺幣壹仟元折算壹日。又共同犯詐欺取財罪，累
    犯，處有期徒刑壹年拾月。
二、丙○○犯詐欺取財罪，累犯，處有期徒刑壹年貳月。又犯詐欺
    取財罪，累犯，處有期徒刑伍月，如易科罰金，以新臺幣壹
    仟元折算壹日。
三、上開編號一、二所示得易科罰金部分應執行有期徒刑捌月，
    如易科罰金，以新臺幣壹仟元折算壹日；又上開編號一、二
    所示不得易科罰金部分應執行有期徒刑貳年陸月。
四、未扣案如附表三所示之物均沒收，於全部或一部不能沒收或
    不宜執行沒收時，追徵其價額。
    事  實
一、丙○○與戊○○(涉犯詐欺罪嫌部分，經本院於民國108年12月18
    日判處有期徒刑4月、1年6月，現由臺灣高等法院審理中)原
    為男女朋友。丙○○在賽席爾共和國設立WALK TALL INVESTME
    NT COMPANY LIMITED(下稱WALK TALL公司），並在上海商業
    儲蓄銀行國際金融業務分行申辦帳號00000000000000號WALK
     TALL帳戶（下稱WALK TALL公司帳戶）；戊○○則在香港設立
    CHAMPION INVESTMENT HOLDINGS LIMITED（下稱CHAMPION公
    司），且擔任負責人，並以CHAMPION公司申辦香港上海匯豐
    銀行帳號000000000000號帳戶（下稱CHAMPION公司帳戶），
    由戊○○實際支配管理CHAMPION公司帳戶。丙○○與戊○○共同意
    圖為自己不法所有，基於詐欺取財之犯意聯絡，向投資人佯
    稱：CHAMPION公司、WALK TALL公司均為從事原物料貿易之
    香港雄兵國際有限公司(下稱雄兵公司)之經銷商，其中黃金
    貿易因不同國家間關稅而有價差之獲利空間等語，均刻意隱
    瞞渠等之實際投資模式係夾帶黃金入境日本出售後賺取差價
    方式獲利之高風險投資手法，而為下列行為：
(一)於105年9月7日，在臺北市○○區○○路0段0號地下室，由丙○○
    向壬○○佯稱：CHAMPION公司欲招募投資人，出資每單位1萬
    美元，投資報酬為前2個月每月投資金額之0.5%計算，第3個
    月至第6個月之投資報酬為每月投資金額之1%計算，並於6個
    月後可贖回全部本金等語，致壬○○陷於錯誤，而簽訂「投資
    契約書」，並於105年9月10日，以其友人李得向名義匯款1
    萬美元至CHAMPION公司帳戶。
(二)於105年10月間，丙○○與戊○○在臺北市安和路安敦大樓會議
    室舉辦投資說明會，由丙○○製作投資簡報，利用不知情之乙○○招攬庚○○、癸○、甲○○、丁○○及己○○(下稱庚○○等5人)投資
    CHAMPION公司，並向庚○○等5人佯稱：CHAMPION公司欲招募
    投資人，出資每單位1萬美元，投資報酬為6個月後可贖回全
    部本金加上4%保證紅利等語，並稱此為「有擔保品、信託管
    理帳戶、無任何金融槓桿操作、不受市場價格波動及穩定的
    受益分配」等5大安全投資配套方案、投資款有銀行信用狀
    作為擔保及有高額履約保證，致庚○○等5人均陷於錯誤，誤
    信投資款將來可獲取優渥投資利益且屬保本及低風險投資方
    案，庚○○等5人遂陸續於如附表一所示之時間與CHAMPION公
    司簽訂「陸個月合作協議書」，並陸續於如附表一所示之時
    間，匯款如附表一所示之金額至CHAMPION公司帳戶。
(三)於105年12月間，在臺北市○○區○○路0段000號8樓，由丙○○向
    乙○○、癸○、子○○（下稱乙○○等3人）佯稱：投資其所屬WALK
     TALL公司，可獲取更佳紅利等語，致乙○○等3人均陷於錯誤
    ，而陸續與WALK TALL公司簽訂「陸個月期合作協議書」，
    並陸續於如附表二所示之時間，匯款如附表二所示之金額至
    WALK TALL公司帳戶。
二、丙○○另意圖為自己不法之所有，基於詐欺取財之犯意，於10
    6年間，在不詳地點，向癸○詐稱：認識車商陳冠宗，可在日
    本標售到便宜之中古車等語，致癸○陷於錯誤，於106年3月3
    日依丙○○指示將其欲購買PORSCHE(起訴書誤植為PROSCHE）
    廠牌中古車之購車頭期款新臺幣（除標明美元外，下同）25
    萬9,905元匯至丙○○所申辦華南銀行信維分行帳號000000000
    000號帳戶。丙○○取得該購車頭期款後，未透過車商陳冠宗
    向日本標售上開中古車，亦未將該款項歸還予癸○，嗣癸○察
    覺有異向陳冠宗詢問，始知受騙。
三、丙○○與戊○○取得壬○○及如附表一、二所示之投資款後，用以
    購買黃金條塊，透過不知情之關少鈞介紹而委請不知情之顏
    穎綺、李依晨將黃金條塊夾帶入境日本交付予指定人，嗣由
    真實姓名年籍不詳之成年男子「呂凱智」於106年2月17日在
    桃園中正國際機場將黃金條塊6塊交給顏穎綺等人，渠等於
    同日飛抵北海道千歲機場，旋即遭日本海關人員扣留上開黃
    金條塊且通知補繳稅金，壬○○、庚○○等5人及乙○○等3人均未
    如期分配紅利及取回本金，始知受騙。
四、案由壬○○告訴臺灣臺北地方檢察署及庚○○、癸○、甲○○、丁○○、己○○、乙○○及子○○訴由臺北市市政府警察局大安分局報
    告臺灣臺北地方檢察署檢察官偵查起訴。
    理  由
壹、證據能力：
一、被告以外之人於審判外之言詞或書面陳述，除法律有規定者
    外，不得作為證據。被告以外之人於審判外之陳述，雖不符
    前4條之規定，而經當事人於審判程序同意作為證據，法院
    審酌該言詞陳述或書面陳述作成時之情況，認為適當者，亦
    得為證據。當事人、代理人或辯護人於法院調查證據時，知
    有第159條第1項不得為證據之情形，而未於言詞辯論終結前
    聲明異議者，視為有前項之同意，刑事訴訟法第159條第1項
    及第159條之5分別定有明文。本判決下列所引用之被告以外
    之人即證人壬○○、己○○、子○○、乙○○、關少鈞、顏穎綺及李
    依晨於審判外之陳述，雖均屬傳聞證據，然被告於本院準備
    程序中並不爭執該證據能力（見本院易1193卷一第70頁），
    且迄至本院言詞辯論終結前亦均未聲明異議，嗣於審判中經
    本院傳喚證人乙○○到庭，賦予被告行使對質權、反對詰問權
    之機會，故證人壬○○於警詢時之陳述及證人己○○、子○○、乙○○、關少鈞、顏穎綺及李依晨於偵查中之陳述，均具有證據
    能力。
二、本判決所引之非供述證據，因與本案間有證據關連性，且查
    無事證足認有違背法定程序或經偽造、變造所取得之情事，
    本院審酌上開證據資料製作時之情況，尚無違法不當之瑕疵
    ，亦認均有證據能力。
貳、實體事項：
一、認定事實所憑之證據及理由：
　　訊據被告丙○○固坦承其與戊○○原為男女朋友，共同召開投資
    說明會，並由其製作投資簡報之架構，招募壬○○、透過乙○○
    招募庚○○等5人投資CHAMPION公司及招募乙○○等3人投資WALK
     TALL公司，壬○○之投資款、如附表一所示之投資款均匯入C
    HAMPION公司帳戶及如附表二所示之投資款匯入WALK TALL公
    司帳戶之事實等情，惟矢口否認有何詐欺之犯意，辯稱：以
    夾帶黃金至日本出售後賺取差價方式投資黃金買賣是戊○○所
    主導，事先我並不知情，我是後來才知悉也有出面阻止戊○○
    為此種投資模式，我沒有詐欺告訴人等人等語。經查：
(一)被告與戊○○原為男女朋友，被告在賽席爾共和國設立WALK T
    ALL公司，並申辦上開WALK TALL公司帳戶，戊○○則在香港開
    設CHAMPION公司，擔任負責人，同時申辦CHAMPION公司帳戶
    ，由戊○○管理CHAMPION公司帳戶，並由CHAMPION公司與壬○○
    簽訂「投資契約書」及與庚○○等5人於如附表一所示時間簽
    訂「陸個月期合作協議書」，另由WALK TALL公司與乙○○等3
    人於如附表二所示時間簽訂「陸個月期合作協議書」，壬○○
    於105年9月10日匯款1萬美元及庚○○等5人於如附表一所示時
    間、金額匯款至CHAMPION公司帳戶及乙○○等3人於如附表二
    所示時間、金額匯款至WALK TALL公司帳戶，由戊○○在香港
    將上開投資款用以購買黃金條塊6塊，委由不知情之顏穎綺
    等人夾帶入境日本時遭海關人員扣留並通知補繳稅金等情，
    業據被告供稱在卷(見偵18593卷二第165至173頁、第209至2
    12頁、第314至320頁、本院易1193卷一第62至66頁），核與
    證人戊○○、壬○○、乙○○、己○○、甲○○、癸○、壬○○、關少鈞
    、顏穎綺及李依晨證述之情節均相符（見本院易1193卷二第
    235至239頁、第242至246頁、他5415卷第60頁背面至61頁、
    偵18593卷二第313至321頁、偵18593卷一第354至355頁、偵
    卷二第361至364頁、第349至351頁、89至92頁），並有「投
    資契約書」、通訊軟體LINE對話紀錄翻拍照片、花旗(臺灣)
    銀行松江分行國外匯款匯票申請書、「陸個月期合作協議書
    」、上海商業儲蓄銀行松江分行106年10月12日上松江字第1
    060000013號函、證明書、國泰世華銀行外匯匯出匯款申請
    書、華南銀行匯出匯款申請書、匯豐(臺灣)商業銀行匯款申
    請書、中國信託銀行匯出匯款申請書、台北富邦銀行匯出匯
    款收件證明、保管條、「差押目錄支付書」、「押收品目錄
    表」、CHAMPION公司帳戶交易明細、顏穎綺與李依晨之入出
    境資料查詢在卷可稽(見他5415卷第3至5頁、第12至22頁、
    第23至24頁、偵18593卷一第115至119頁、第123至127頁、
    第131至135頁、第139至143頁、第151至155頁、第163至167
    頁、第175至179頁、偵18593卷二第5至29頁、第31至33頁、
    第227至241頁、第251至253頁、第255至257頁、第259至261
    頁、第263至295頁、偵18593卷一第373頁、第377頁)，該情
    堪以認定。
(二)事實欄一㈠、㈡部分（即投資CHAMPION公司）： 
　1.按商業投資行為本具有一定之風險，並無保證穩賺不賠之理
    ，行為人在吸引投資人投資時，負有提供真實資訊之義務，
    俾利投資人能真實、正確審慎評估交易風險以決定是否參與
    投資，故行為人故意隱匿攸關投資意願之重要資訊時，其行
    為即得評價為詐術行為。經查，被告於偵查及本院準備程序
    時均供稱：我與戊○○於案發時為男女朋友；在臺北市安和路
    安敦大樓會議室召開投資說明會時，由乙○○開場，再由我使
    用PTT介紹投資簡報，投資簡報是我製作，確實有提到黃金
    、大宗物資等貿易項目，也有提及信用狀擔保；當時以夾帶
    黃金至日本出售賺取差價並非我主導，係由戊○○安排貨源及
    在日本收受黃金之相關廠商，當時我也瞭解戊○○是以此方式
    投資，戊○○有告知我，乙○○不知道我們實際投資之操作模式
    ，在壬○○、庚○○等5人及乙○○等3人投資之前，均未告知渠等
    以夾帶黃金至日本出售賺取差價之投資方式，壬○○、庚○○等
    5人匯至CHAMPION公司帳戶及乙○○等3人匯至WALK TALL公司
    帳戶之投資款，係由戊○○用以購買黃金條塊後，再委請顏穎
    綺等人攜帶入境日本時遭海關人員查獲扣留並通知補繳稅金
    等語(見偵18593卷二第210頁、第314頁、第317頁、本院易1
    193卷一第63至66頁)。證人壬○○於警詢時證稱：被告一直向
    我介紹投資CHAMPION公司，每單位為1萬美元，期間為6個月
    ，前2個月每個月投資報酬為投資金額的0.5％即50美元，第3
    個月至第6個月，每個月投資報酬為投資金額的1％即100美元
    ，6個月到期後返還本金1萬美元，我於105年9月12日匯款1
    萬美元至被告所提供之帳戶，事後我僅於105年12月14日收
    到投資報酬373.5美元，於106年2月16日向被告終止契約，
    被告依約需返還1萬美元，但被告一再拖延，於106年4月13
    日後失聯；事後我在網路查詢發現CHAMPION公司早於101年5
    月11日解散等語（見他5415卷第60頁背面）。證人乙○○於偵
    查及本院審理時證稱：當時被告提到本案投資會透過擔保品
    5億歐元，是絕對安全之黃金貿易投資，也有透過信用狀交
    易，亦會有世界知名運送保全公司BRINKS負責運送黃金，被
    告和戊○○有給我看手機圖片，我有看到礦場照片，該照片確
    實是做黃金的；我們當初以為本案投資是透過銀行擔保之國
    際黃金貿易，被告及戊○○當時說法是透過雄兵公司做貿易，
    CHAMPION公司是雄兵公司之經銷商，匯至CHAMPION公司帳戶
    之投資款是與雄兵公司進行貿易行為，利用貿易行為賺取價
    差，且有5億歐元高額擔保，是萬無一失之投資案，我們倘
    知道是走私黃金賺差價，而沒有正常貿易行為及信用狀擔保
    當然不會投資等語(見偵18593卷二第314至315頁、第362頁
    、本院易1193卷一第150頁、第153至155頁)；證人甲○○於本
    院審理時證稱：我倘知道是走私黃金賺取差價當然不會投資
    ，因為是非法行為，且被告及戊○○提供之資料是正常貿易及
    買賣行為，後來才知道被騙等語(見本院易1193卷一第163頁
    )；證人癸○於本院審理時亦證稱：我如果知道被告是以走私
    黃金賺取差價，因風險很高，我是不會投資等語(見本院易1
    193卷一第171頁)。證人己○○於偵查中證稱：被告有提到投
    資管道是在香港有17年歷史之雄兵集團，投資報酬率為6個
    月本金加上4%等語(見偵18593卷一第355頁)；證人戊○○於偵
    查及本院審理時證稱：我之前與被告交往，投資簡報是被告
    所製作，用以招募資金，癸○等人與被告簽立合作協議書後
    ，等投資款匯進CHAMPION公司帳戶後，我再在合作協議書蓋
    上CHAMPION公司大小章；我與被告一起決定走私黃金至日本
    賺取差價，被告並沒有阻止我走私黃金到日本賺取差價；我
    收到壬○○等人之投資款後全部是用來買黃金，我在香港買黃
    金，請人帶去日本出售賺取差價，走私黃金這件事沒有向投
    資人提過等語（見偵18593卷二第317頁、本院易1193卷二第
    235至237頁、第239頁、第243至244頁），是被告於偵查中
    及本院準備程序時所為上開之任意性供述，核與證人壬○○、
    乙○○、甲○○、癸○、己○○及戊○○上開證述之情節均相符，並
    有前述之「投資契約書」、LINE對話紀錄翻拍照片、花旗(
    臺灣)銀行松江分行國外匯款匯票申請書、「陸個月期合作
    協議書」、國泰世華銀行外匯匯出匯款申請書、華南銀行匯
    入匯款申請書、中國信託銀行匯出匯款申請書、匯豐(臺灣)
    商業銀行匯款申請書及CHAMPION公司帳戶交易明細在卷可稽
    ，是被告上開任意性供述屬實，堪以採信，益徵被告與其女
    友戊○○佯稱CHAMPION公司為雄兵公司之經銷商，從事合法黃
    金貿易且具有高額信用狀擔保之低風險交易，然實際上渠等
    所為投資模式係以夾帶黃金至日本出售賺取差價，且無高額
    之投資擔保情事，並非屬於保本且低風險之投資行為，被告
    與戊○○招募壬○○及庚○○等5人投資時均刻意隱瞞上開攸關投
    資意願之重要資訊且製作內容不實之投資簡報，向壬○○等人
    招募投資，致壬○○等人均陷於錯誤而為本案投資，是被告與
    戊○○上開所為招募投資之舉顯屬施用詐術，致壬○○等人均陷
    於錯誤而為本案投資甚明。又被告及戊○○將壬○○等人所投入
    之投資款用以購買黃金條塊後，委由顏穎綺等人夾帶入境日
    本時已遭海關人員扣留黃金條塊並通知補繳稅金，因而造成
    壬○○等人所投入之投資款血本無歸。
  2.綜上，壬○○及庚○○等5人因被告與戊○○所為之詐欺行為，而
    陷於錯誤，因而交付1萬元美元及如附表一匯款金額欄所示
    之金額，是被告所為，顯已該當詐欺取財罪無疑。
(三)事實欄一㈢部分（即投資WALK TALL公司）：
  　訊據被告矢口否認有何詐欺之犯意，辯稱：WALK TALL公司
    確實從事黃金進出口買賣交易，乙○○等3人匯進之投資款，
    我有投入黃金買賣貿易但已虧損等語。經查：
　1.被告於本院準備程序時供稱：我有收到起訴書附表二之6萬
    美元，當時操作夾帶黃金到日本賺差價，有將3萬美元匯至C
    HAMPION公司，另外3萬美元沒有投入黃金買賣，我匯給陳冠
    宗要作中古車買賣、租賃等語（見本院易1193卷一第65頁）
    。證人乙○○於偵查中證稱：被告表示投資款僅是用來開立信
    用狀而不會被動用，是要從事黃金及原物料貿易，但後來我
    要看帳戶時，被告都不理會；事後被告讓投資人補簽本票改
    成借款，想轉變成民事案件等語（見偵18593卷二第318至31
    9頁），復於本院審理時證稱：因跟戊○○溝通不良，被告說
    他與雄兵公司較好，自己有境外公司，完全可以為與CHAMPI
    ON公司一樣之原物料投資，將我們的錢放在銀行作為擔保開
    立信用狀，才能從事金融與貿易，被告說可以給予比CHAMPI
    ON公司更高利潤，之後有投資興趣的人可將錢投入WALK TAL
    L公司，才會和被告簽約；後來被告到期付不出錢，認會被
    提告，才改成借貸關係，並表示雄兵公司要求改合約而另簽
    訂協議書；被告沒有告訴我們投入資金是走私黃金到日本賺
    差價，倘我知道沒有正常貿易行為及信用狀擔保，當然不會
    投資，當時不知道被告是夾帶黃金走私賺取差價，被告也都
    沒有提到投資風險等語(見本院易1193卷一第153至155頁、
    第158至159頁)。證人癸○於本院審理時證稱：被告表示1單
    位是1萬美元，1年可以拿回本金4％之利潤，我就與被告簽立
    WALK TALL公司「陸個月合作協議書」，且匯3萬美元到被告
    指定之帳戶，如果知道是走私黃金賺取差價這是很大風險，
    我不會選擇投資，且被告均未提及走私黃金賺取差價之操作
    模式，而是表示有信用狀擔保，我才會投資；後來投資款都
    沒有拿回等語（見本院易1193卷一第170至171頁、第173頁
    ）。證人子○○於偵查中證稱：被告表示WALK TALL公司投資
    管道是透過貿易投資，被告每天都到我的公司講一樣的事情
    ，才會相信被告所說的投資，被告表示投資報酬率為6個月
    本金加4%等語(見偵18593卷一第355頁)，並有前述之「陸個
    月期合作協議書」、國泰世華銀行外匯匯出匯款申請書、中
    國信託銀行匯出匯款申請書、台北富邦銀行匯出匯款收件證
    明在卷可稽，是被告上開任意性供述，核與證人乙○○、癸○
    及子○○上開證述之情節均相符，並有上開事證相佐，堪以採
    信，益徵被告向乙○○等3人招募投資WALK TALL公司之手法與
    招募投資CHAMPION公司相同，且表示可提供比CHAMPION公司
    更高利潤，以吸引乙○○等3人再次投資被告所屬之WALK TALL
    公司，且均刻意隱瞞乙○○等3人係以夾帶黃金至日本賺取差
    價之操作模式，是被告所為亦屬施用詐術甚明。
　2.至被告辯稱乙○○等3人匯入款項確有投入黃金買賣貿易但已
    虧損等語，然如前所述，被告上開辯稱內容顯與其於本院準
    備程序時之供述內容相齟齬，且被告自偵查起至本院言詞辯
    論終結前均未提出將乙○○等3人之投資款用於黃金買賣貿易
    之相關證據以供本院查核，是被告上開空口否認，顯屬卸責
    之詞，不足採信。
　3.綜上，乙○○等3人因被告所為之詐欺行為，而陷於錯誤，因
    而交付如附表二匯款金額欄所示之金額，是被告所為，顯已
    該當詐欺取財罪無疑。
(四)事實欄二部分（即癸○購買中古車）：
    訊據被告固坦承有代癸○標售日本中古車且已收到癸○所匯入
    之購買中古車款25萬9,905元之事實，惟矢口否認有何詐欺
    之犯意，辯稱：癸○透過我向車商陳冠宗購買中古車，並由
    癸○親自與陳冠宗聯絡交車事宜，我已將癸○之車款匯給陳冠
    宗，陳冠宗告知我車輛已進口，後改稱因關稅而拖延且避不
    見面，此乃陳冠宗未依約交付中古車予癸○，我並沒有詐騙
    癸○等語。經查：
　1.被告於106年間向癸○陳稱有認識車商，可代為標售日本便宜
    之中古車，癸○遂依被告指示匯款25萬9,905元至被告上開帳
    戶等情，業據被告坦承在卷（見本院易1193卷一第65頁），
    核與癸○指訴之情節相符（見本院易1193卷一第171至173頁
    ），並有中古汽車（介紹買賣）合約書及匯款收據在卷可稽
    （見偵18593卷一第189頁、偵18593卷二第243頁），該情堪
    以認定。　
　2.證人癸○於本院審理時證稱：被告向我表示其所駕駛之車輛
    是從國外購進比較便宜，日本車比較不會有太多事故，且有
    認識之車商，保養也可以委由被告處理；被告叫我瀏覽日本
    中古車網站，我看上1部中古車，被告表示會幫我透過陳冠
    宗從日本標售該中古車回台，要我先支付3成定金，但後來
    就沒有下文；我一開始沒有與陳冠宗商談此事，但發現有問
    題後我有與陳冠宗見面，陳冠宗表示沒有收到此筆車款；事
    後有找被告，但被告都不理會，我所支付之購車款，被告事
    後也沒有還給我等語（見本院易1193卷一第171至173頁）。
    證人乙○○於偵查時證稱：被告向癸○詐騙定金表示要買車，
    之後被告就不見了，後來被告才給報關行電話表示是陳冠宗
    ，但癸○打電話過去也找不到陳冠宗，後來我與癸○終於找到
    陳冠宗，陳冠宗表示從未收到這筆購車款，才知道這筆車款
    遭被告挪用等語（見偵18593卷二第319頁）；復於本院審理
    時證稱：癸○因投資CHAMPION公司而認識被告，當時被告表
    示認識日本租賃車行可以幫癸○買車，就向癸○收一筆錢，之
    後就石沈大海，癸○找不到被告，也找不到車，癸○才問我，
    我才知道這件事等語（見本院易1193卷一第155頁）。又證
    人陳冠宗於本院審理時證稱：我沒有仲介被告購買中古車，
    我要做租賃汽車，有找被告投資，被告出資50%，我有收到
    被告所匯4筆款項，此乃合作租賃汽車公司之投資款；我沒
    有幫被告標售PORSCHE中古車，事後癸○有問過此事，我直接
    告知癸○「被告沒有請我代購中古車」等語（見本院易1193
    卷二第193至196頁），且被告於本院準備程序時亦自承有與
    陳冠宗協議合作汽車租賃公司乙情（見本院易1193卷一第65
    頁），益徵證人陳冠宗並未受被告委託處理癸○之標售日本
    中古車乙事，且未收到購車款25萬9,905元。至被告雖曾匯
    款予陳冠宗，然該匯款用途係作為被告與陳冠宗合作租賃汽
    車公司之投資款，並非代癸○標售PORSCHE中古車之購車頭期
    款甚明。
　3.綜上，被告向癸○施行詐術，使癸○陷於錯誤，而交付25萬9,
    905元予被告，是其所為，顯已該當詐欺取財罪無誤。
(五)被告及其辯護人為被告所辯不足採信之理由：
　1.被告辯稱：我僅製作投資簡報之架構，至於卷附之「比定存
    高十倍的秘密」之投資簡報是乙○○所自行編製而非我所製作
    等語。證人乙○○於偵查及本院審理時證稱：在臺北市大安區
    商務中心召開說明會，我只是幫忙找朋友來聽投資說明，該
    說明會是被告與戊○○所主辦；後來我有自己找朋友聊，是依
    被告說明之模式說明，我所製作之投資簡報與被告所製作之
    投資簡報是完全不一樣，但我的說明內容是依照被告說詞，
    當初我覺得沒有疑慮才會找親友投資；當時我是有興趣才自
    己製作另一份簡報，提到的是投資理財的概念等語（見偵18
    593卷二第316至317頁、本院易1193卷二第152頁），如前所
    述，壬○○、庚○○等5人及乙○○等3人之所以會投資本案，係因
    被告與戊○○刻意隱瞞投資人投資意願之重要訊息所致，又乙○○所製作「比定存高十倍的秘密」之投資簡報乃參酌被告所
    製作之投資簡報架構再行編輯，且被告亦自承於105年11月
    間有看過乙○○自行編輯之投資簡報內容等語（見本院易1193
    卷二第259頁），故縱該「比定存高十倍的秘密」之投資簡
    報並非被告所製作，亦不影響被告上開詐術行為之施行，故
    被告上開所辯，無法作為有利被告事實之認定。
　2.被告辯稱：以夾帶黃金至日本出售後賺取差價方式投資黃金
    買賣是戊○○所主導，我事先不知情，後來我知悉後有出面阻
    止戊○○等語，然如前所述，被告於偵查時及本院準備程序時
    均坦承戊○○有向其告知以夾帶黃金至日本出售後賺取差價方
    式投資黃金乙情，故被告於本院審理時始翻異前詞辯稱不知
    情，其供述顯然前後不一，不足採信。又如前所述，證人戊○○於本院審理時已明確證稱渠等於案發時為男女朋友，且被
    告知悉「以夾帶黃金至日本出售後賺取差價方式」之操作手
    法且未出面阻止等語，是被告上開所辯顯與其於偵查及本院
    準備程序時供述及證人戊○○上開證述均相扞格，故被告所辯
    係事後卸責之詞，不足採信。
　3.被告辯稱：乙○○投資WALK TALL公司時，已知悉戊○○以走私
    黃金至日本賺取差價之操作手法，才會停止與CHAMPION公司
    合作，轉向投資WALK TALL公司，乙○○等3人投資WALK TALL
    公司之投資款，後來我要入監服刑，有與乙○○等人簽訂協議
    書處理該債務等語。然被告於偵查中供稱：當時乙○○與戊○○
    合作不是很順利，乙○○想要拿更高的佣金轉向與WALK TALL
    公司簽約，我向投資人表示是從事大宗物資相關貿易，後來
    取消原投資合約改為借貸契約等語（見他11179卷第61至62
    頁），於本院準備程序時亦供稱：我有收到起訴書附表二之
    6萬美元，那時操作夾帶黃金到日本，有匯款3萬美元至CHAM
    PION公司，另外3萬美元沒有投入黃金買賣，我匯給陳冠宗
    要作中古車買賣、租賃等語（見本卷易1193卷一第65頁）。
    嗣於本院審理時翻異前詞供稱：如果我一開始知道是用夾帶
    黃金到日本走私，我自己也不會做這件事；當時市場有說夾
    帶黃金到日本會有扣關、沒收、稅金及罰金等風險，那是沒
    有辦法承擔的事情，後來戊○○在我拒絕之下，自己找朋友飛
    到香港拿到黃金自己運行；乙○○等人繼續與WALK TALL公司
    合作時，乙○○已經知道走私黃金到日本這件事，才會與CHAM
    PION公司停止合作，而投資WALK TALL公司，WALK TALL公司
    投資失敗後，因我要入監執行才改成債權債務關係而簽發本
    票，直到我出獄後後續還有繼續運行實質黃金貿易；走私黃
    金的事，我有與乙○○討論，共識就是不能讓戊○○繼續下去等
    語（見本院易1193卷二第94至95頁、第253頁、第260頁），
    是被告對於是否知悉戊○○走私黃金至日本賺取差價、乙○○等
    3人投資WALK TALL公司緣由、如附表二所示之投資款運用方
    式等之說詞顯然前後供述不一，且與前述之證人乙○○、癸○
    、子○○及戊○○之說詞均相齟齬，是被告於本院審理時所為上
    開辯詞，亦屬事後卸責之詞，不足採信。至被告事後雖有與
    乙○○等3人簽訂協議書，然此舉僅屬犯罪後之民事債務處理
    ，仍無法解免被告之刑事詐欺罪責，附此敘明。
　4.被告辯稱：癸○所匯25萬9,905元購車款，我已匯給車商陳冠
    宗等語，並提出匯款收據為憑（見本院易1193卷一第402頁
    ），然證人陳冠宗於本院審理時證稱：我要做租賃汽車，有
    找被告投資，被告出資50%，被告分別於106年2月13日、同
    年3月20日、同年3月29日、同年4月5日分別匯款50萬元、50
    萬元、25萬元及45萬元給我，均是作為購買車輛租賃公司之
    投資款，後來被告沒有再出資，我整個公司被收走等語（見
    本院易1193卷二第193至195頁），是依證人陳冠宗上開證述
    內容可知，被告雖有陸續匯款4次共計170萬元予陳冠宗，然
    該匯款用途係作為被告與陳冠宗合作租賃汽車公司之投資款
    ，顯與標售PORSCHE中古車購車頭期款無涉。是被告上開所
    辯，核與證人陳冠宗、癸○及乙○○上開證述不一致，不足採
    信。
(六)綜上，被告及其辯護人為被告上開所辯，顯係卸責之詞，均
    不足採信。本案事證明確，被告犯行均堪以認定，均應予依
    法論科。至被告及其辯護人聲請傳喚辛○○、劉哲君部分，如
    前所述，因本案事證已臻明確，認無傳喚辛○○及劉哲君作證
    之必要，附此敘明。
二、論罪科刑：
(一)被告就事實欄一㈠、㈡、㈢、二所為，均係犯刑法第339條第1
    項之詐欺取財罪。被告與戊○○就事實欄一㈠、㈡部分，有犯意
    聯絡及行為分擔，為共同正犯。查被告就事實欄一㈡、㈢部分
    ，乃係以一投資說明方式分別向庚○○等5人及乙○○等3人為投
    資招募之詐欺行為，使庚○○等5人及乙○○等3人均陷於錯誤，
    而陸續簽署協議書交付予被告，故被告對庚○○等5人及乙○○
    等3人所為之詐欺取財行為，係分別以一行為同時對庚○○等5
    人及乙○○等3人為詐欺，均為想像競合犯，應從一重處斷。
    被告所為4次詐欺犯行，犯意各別、行為互殊，應予分論併
    罰。
(二)按累犯不分情節，基於累犯者有其特別惡性及對刑罰反應力
    薄弱等立法理由，一律加重最低本刑，於不符合刑法第59條
    所定要件之情形下，致生行為人所受之刑罰超過其所應負擔
    罪責之個案，其人身自由因此遭受過苛之侵害部分，對人民
    受憲法第8條保障之人身自由所為限制，不符憲法罪刑相當
    原則，牴觸憲法第23條比例原則。於此範圍內，有關機關應
    自本解釋公布之日起2年內，依本解釋意旨修正之。於修正
    前，為避免發生上述罪刑不相當之情形，法院就該個案應依
    本解釋意旨，裁量是否加重最低本刑（司法院釋字第775號
    解釋文意旨參照）。查被告前因詐欺案件，經本院以105年
    度審簡字第126號判決判處有期徒刑2月確定，於105年7月19
    日易科罰金執行完畢等情，有臺灣高等法院被告前案紀錄表
    在卷可參(見本院易1193卷二第268頁)，被告於有期徒刑執
    行完畢後，5年以內故意再犯本案有期徒刑之罪，為累犯，
    經本院審酌前案與本案所為之犯罪類型及侵害法益均為詐欺
    ，依刑法第47條第1項規定加重最低本刑結果，並無前揭解
    釋文所載致行為人所受刑罰超過其所應負擔罪責之情事，爰
    依前開規定加重其刑。
(三)爰以行為人責任為基礎，考量被告不思以正當方式賺取財物
    ，竟與戊○○共同佯稱CHAMPION公司為雄兵公司之經銷商，CH
    AMPION公司及WALK TALL公司係從事黃金進出口貿易等語，
    向告訴人等人施行詐術，並走私黃金買賣，擾亂金融秩序，
    致告訴人等人受有財產上之損失，所為實不足取，並審酌被
    告犯後矢口否認犯行且飾詞狡辯，毫無悔意，雖由戊○○與壬○○達成和解，然仍尚未與告訴人癸○、庚○○等5人及乙○○等3
    人達成和解及已先賠償告訴人乙○○等人新臺幣20萬元，暨兼
    衡其犯罪動機、目的、手段及其自述教育程度為碩士畢業、
    需扶養1名未成年子女及家庭經濟狀況為小康等一切情狀，
    有調解筆錄及107年10月24日準備程序筆錄在卷可稽（見本
    院審易卷第104頁、本院易21卷第35頁、本院易1193卷二第2
    60頁），分別量處如主文所示之刑，就得易科罰金部分，諭
    知易科罰金之折算標準，並分別就得易科罰金及不得易科罰
    金部分定其應執行之刑。
三、沒收：
(一)按犯罪所得，屬於犯罪行為人者，沒收之；於全部或一部不
    能沒收或不宜執行沒收者，追徵其價額，刑法第38條之1第1
    項、第3項分別定有明文。查如附表三所示之物，均係被告
    之犯罪所得，應依刑法第38條之1第1項、第3項規定宣告沒
    收，於全部或一部不能沒收或不宜執行沒收者，追徵其價額
    。
(二)未扣案之就事實欄一㈠部分之犯罪所得1萬美元部分，因戊○○
    業與告訴人壬○○以5萬元達成和解，且壬○○同意拋棄其餘民
    事請求，並已獲賠5萬元等情，此有前述之調解筆錄在卷可
    稽，故此部分不予宣告沒收。至未扣案之事實欄一㈡之犯罪
    所得12萬美元，該金額係匯入戊○○所管領之CHAMPION公司帳
    戶，且已於戊○○判決書之主文欄諭知宣告沒收，故不再宣告
    沒收，附此敘明。
據上論斷，應依刑事訴訟法第299條第1項前段，判決如主文。
本案經檢察官李彥霖提起公訴、檢察官蕭永昌追加起訴，由檢察
官涂永欽到庭執行職務。
中　　華　　民　　國　　109 　年　　7 　　月　　22　　日
                  刑事第十二庭  審判長法　官 林尚諭

                                      法  官 蘇珍芬

                                      法  官 黃子溎
上正本證明與原本無異。 
如不服本判決應於收受送達後20日內向本院提出上訴書狀，並應
敘述具體理由；其未敘述上訴理由者，應於上訴期間屆滿後20日
內向本院補提理由書（均須按他造當事人之人數附繕本）「切勿
逕送上級法院」。告訴人或被害人如對於本判決不服者，應具備
理由請求檢察官上訴，其上訴期間之計算係以檢察官收受判決正
本之日期為準。 
                                      書記官 鄭如意
中　　華　　民　　國　　109 　年　　7 　　月　　22　　日
附錄本案論罪科刑法條：
中華民國刑法第339條
（普通詐欺罪）
意圖為自己或第三人不法之所有，以詐術使人將本人或第三人之
物交付者，處5年以下有期徒刑、拘役或科或併科50萬元以下罰
金。
以前項方法得財產上不法之利益或使第三人得之者，亦同。
前二項之未遂犯罰之。
附表一：
編號 告訴人 陸個月合作協議書簽訂時      間 匯款時間 匯款金額(美元) 匯入帳戶 1 庚○○ 105.10.27 105.10.28 3萬元 CHAMPION公司帳戶 2 錢  瑋 105.11.14 105.11.14 3萬元 同上 3 甲○○ 105.11.14 105.11.21 1萬元 同上 4 丁○○ 105.11.14 105.11.14 4萬元 同上 5 己○○ 105.12.10 105.12.5 1萬元 同上 合       計  12萬美元    

附表二：
編號 告訴人 陸個月合作協議書簽訂時      間 匯款時間 匯款金額(美元) 匯入帳戶 1 子○○ 105.12.8 105.12.8 1萬元 WALK TALL公司帳戶 2 錢  瑋 105.12.8 105.12.8 2萬元 同上 3 乙○○ 106.3.17 106.3.17 3萬元 同上 合       計  6萬美元    

附表三：應沒收之物
編號 沒收物名稱 數    量 備   註 1 現金 1萬美元 告訴人子○○遭詐騙金額 2 現金 2萬美元 告訴人癸○遭詐騙金額 3 現金 3萬美元 告訴人乙○○遭詐騙金額 4 現金 新臺幣25萬9,905元 告訴人癸○遭詐騙金額  合         計  6萬美元、新臺幣5萬9,905元（被告於107年10月24日交付新臺幣20萬元予乙○○分配予告訴人等人）